臺灣嘉義地方法院刑事判決　　　　　　　100年度易字第541號
公　訴　人　臺灣嘉義地方法院檢察署檢察官
被　　　告　呂清水
上列被告因竊盜案件，經檢察官提起公訴（100 年度偵字第4615
、5287、5288、5289、5290、5292號），被告於準備程序中就被
訴事實為有罪之陳述，經本院裁定改依簡式程序審理，判決如下
：
    主  文
呂清水犯竊盜罪，共貳罪（即犯罪事實一(一)(二)部分），均累犯，
各處有期徒刑捌月；又犯竊盜罪（即犯罪事實一(三)部分），累犯
，處有期徒刑捌月，扣案鑰匙壹支沒收；又犯竊盜罪（即犯罪事
實一(四)部分），累犯，處有期徒刑捌月，並應於刑之執行前，令
入勞動場所強制工作年；又犯攜帶兇器竊盜罪（即犯罪事實一
(五)部分），累犯，處有期徒刑壹年，並應於刑之執行前，令入勞
動場所強制工作年，扣案之活動扳手壹支沒收；又犯竊盜罪（
即犯罪事實一(六)部分），累犯，處有期徒刑捌月，並應於刑之執
行前，令入勞動場所強制工作年；又犯竊盜罪（即犯罪事實一
(七)部分），累犯，處有期徒刑拾月，並應於刑之執行前，令入勞
動場所強制工作年，扣案鑰匙壹支沒收。應執行有期徒刑參年
陸月，並應於刑之執行前，令入勞動場所強制工作年，扣案之
活動扳手壹支、鑰匙貳支，均沒收。
    犯 罪 事 實
一、呂清水前因施用毒品案件，經本院分別以96年度訴字第816
    號判決判處有期徒刑9 月確定，以97年度訴字第357 號判決
    判處有期徒刑1 年確定，上開2 案接續執行，於民國98年6
    月12日縮短刑期假釋出監，付保護管束，然因撤銷假釋，復
    於99年1 月21日入監執行殘刑，甫於99年6 月23日縮刑期滿
    執行完畢。詎其仍不知悔改，分別意圖為自己不法之所有，
    先後竊取下列之機車及車牌，得手後分別作為其多次搶奪金
    項鍊等財物時之交通工具，以防被循線查獲其搶奪犯行（多
    次搶奪罪嫌已另行起訴在案或由警正積極核對被害人之指述
    而繼續追查中）。
  (一)於100 年6 月9 日凌晨4 時30分許，在嘉義縣東石鄉洲仔村
    54號前，以插在該機車電源開關上之鑰匙，竊取劉嘉雄所有
    之OQI-303 號重型機車得手。
  (二)於100 年6 月13日9 時40分許，在嘉義縣布袋鎮○○里○○○
    ○○路5 公里處，以插在該機車電源開關上之鑰匙，竊取黃
    清波所有之KU2-583 號重型機車得手。
  (三)於100 年6 月14日7 時許，在嘉義縣六腳鄉灣南村灣內38號
    前，以自備鑰匙，竊取葉來有所有之FRS-243號重型機車得
    手。
  (四)於100 年6 月14日15時50分許，在嘉義縣朴子市○○里○○
    ○道路旁，以插在該機車電源開關上之鑰匙，竊取翁聖步所
    有之PX3-505號重型機車得手。
  (五)於100 年6 月15日7 時30分許，在嘉義縣東石鄉網寮村鹽田
    25號前，以其所有客觀上，對人之生命、身體有危害，足供
    為兇器使用之活動扳手1 支，竊取方意華所有之H25-428 號
    重型機車之車牌1 面得手。
  (六)於100 年6 月15日18時30分許，在嘉義縣布袋鎮○○段半月
    小段農田旁，以插在該機車電源上之鑰匙，竊取王陳春花使
    用而登記其女兒王瓊雲所有之LTE-857 號重型機車得手。
  (七)於100 年6 月20日15、16時許，在嘉義縣朴子市崁前里13號
    前，以自備鑰匙，竊取施月霞所有之OQN-603 號重型機車得
    手後，改懸掛其先前竊來之H25-428 號車牌。嗣呂清水於10
    0 年6 月21日16時38分許，騎乘其竊得之上開OQN-603 號機
    車（懸掛其先前竊來之上開H25-428 號車牌），在嘉義縣東
    石鄉三家村村某資源回收場前，為警查獲並扣得其所有供上
    開行竊用之鑰匙2 支、活動扳手1 支。並於其後偵查過程中
    ，於有偵查犯罪職權之公務員或機關雖知上開犯罪事實(一)(二)
    (三)(四)(六)，然不知犯罪人為何人時，主動向嘉義縣警察局朴子
    分局警員自首上開犯行，表示願意接受裁判，始悉上情。
二、案經嘉義縣警察局朴子分局報告臺灣嘉義地方法院檢察署檢
    察官偵查起訴。
    理  由
一、本件係經被告呂清水於審理程序當庭表示認罪，而經本院裁
    定以簡式審判程序加以審理，則依據刑事訴訟法第273 條之
    2 、同法第159 條第2 項之規定，不適用傳聞法則有關限制
    證據能力之相關規定，合先敘明。
二、上揭犯罪事實，業據被告迭於警詢、偵查及本院審理中坦承
    不諱。其中犯罪事實一(一)部分，並有被害人劉嘉雄警詢中之
    證述、嘉義縣警察局車輛協尋電腦輸入單影本、現場照片2
    張等可證（見2378號警卷第6 至9 頁）。犯罪事實一(二)部分
    ，並有被害人黃清波於警詢中之證述、嘉義縣警察局車輛協
    尋電腦輸入單影本2 紙、贓物認領保管單、失車案件基本資
    料詳細畫面報表、現場照片2 張可資佐證（見7383號警卷第
    6 至14頁）。犯罪事實一(三)部分，並有證人即被害人葉來有
    兒子陳俊偉於警詢中之證述、嘉義縣警察局車輛協尋電腦輸
    入單影本、失車案件基本資料詳細畫面報表、現場照片2 張
    可資佐證（見7384號警卷第6 至10頁）。犯罪事實一(四)部分
    ，並有被害人翁聖步於警詢中之證述、嘉義縣警察局車輛協
    尋電腦輸入單影本、失車案件基本資料詳細畫面報表、現場
    照片2 張可資佐證（見7385號警卷第6 至10頁）。犯罪事實
    一(五)部分，並有被害人方意華於警詢中之證述、扣押書、贓
    物認領保管單、現場及查獲照片18張可資佐證（見2047號警
    卷第14至17、19、23、27至35頁）。犯罪事實一(六)部分，並
    有證人即被害人王陳春花兒子王永文於警詢中之證述、嘉義
    縣警察局車輛協尋電腦輸入單影本、失車案件基本資料詳細
    畫面報表、現場照片6張可資佐證（見2386號警卷第6至13頁
    ）。犯罪事實一(七)部分，並有被害人施月霞於警詢中之證述
    、扣押書、嘉義縣警察局車輛協尋電腦輸入單影本、贓物認
    領保管單、現場及查獲照片18張可資佐證（見2047號警卷第
    11至13、19、22、24、27至35頁）。是被告上揭自白核與事
    實相符，應堪採信。從而，本件事證明確，被告上開犯行均
    堪認定，均應依法論科。
三、論罪科刑
  (一)按刑法第321 條第1 項第3 款之攜帶兇器竊盜罪，係以行為
    人攜帶兇器竊盜為加重條件，此所謂兇器，其種類並無限制
    ，凡客觀上足對人之生命、身體、安全構成威脅，具有危險
    性之兇器均屬之，且只須行竊時攜帶此種具有危險性之兇器
    為已足，並不以攜帶之初有行兇之意圖為必要，最高法院79
    年度臺上字第5253號判例意旨可資參照。查被告上開犯罪事
    實一(五)犯行所用之活動扳手，被告雖於本院審理中陳稱：忘
    記是扣案活動扳手的哪支等語（見本院卷第28、72頁），然
    一般而言，活動扳手均屬鋼鐵材質，且能用以旋轉懸掛機車
    車牌之螺絲，足見質地應屬堅硬，客觀上自屬足以對人之生
    命、身體、安全構成威脅，顯為具有危險性之兇器無訛，是
    核被告所為，上開犯罪事實一(五)係犯刑法第321 條第1 項第
    3 款之攜帶兇器竊盜罪，其餘所犯為刑法第320 條第1 項之
    竊盜罪。被告上開所犯7 次犯行，犯意各別，行為互殊，均
    應予分論併罰。
  (二)另被告前因施用毒品案件，經本院分別以96年度訴字第816
    號判決判處有期徒刑9 月確定，以97年度訴字第357 號判決
    判處有期徒刑1 年確定，上開2 案接續執行，於98年6 月12
    日縮短刑期假釋出監，付保護管束，然因撤銷假釋，復於99
    年1 月21日入監執行殘刑，甫於99年6 月23日縮刑期滿執行
    完畢等情，有臺灣高等法院被告前案紀錄表1 份附卷可按，
    其於有期徒刑執行完畢5 年以內，故意再犯本案有期徒刑以
    上之7 罪，均為累犯，均應依刑法第47條第1 項之規定，加
    重其刑。
  (三)再者，經本院電詢朴子分局偵查隊小隊長陳加濃，據稱：被
    告為警查獲時，係騎乘OQN-603 號機車，懸掛H25-428 號車
    牌，OQI-303 號、FRS-243 號、PX3-505 號機車，係因被害
    人報案，有線索可知為被告竊取，另KU2-583 號、LTE-857
    號機車為被告自陳其竊取；被告在轄區內多次犯搶奪、竊盜
    案件，同仁注意被告很久的時間，且有線民、被害人、監視
    器資料可知被告哪段時間騎乘何部機車，可交叉比對，且被
    告犯案習慣為騎乘機車，如發現可輕易得手之機車，即下手
    竊取，並將原先騎乘機車丟棄，根據被害人報案之失竊時間
    、地點，佐證其他秘密證人、目擊證人之陳述，於借提被告
    詢問時，提示相關資料，請被告確認，及指認偷車、棄車地
    點等語（見本院卷第46、60至61頁）。然除OQN-603 號機車
    、H25-428 號車牌係警方當場查獲外，被告其餘竊取機車犯
    行，卷內相關被害人或證人筆錄，均無獲悉被告涉案之陳述
    ，亦無監視器畫面、目擊證人、秘密證人等之陳述在卷可參
    ，是被告上開犯罪事實(一)(二)(三)(四)(六)之犯行，警方雖能依據被
    告犯案習慣而加以懷疑係被告所為，然尚無具體證據可明確
    指涉被告涉案，準此，基於有疑惟利被告原則，上開5 次犯
    行部分，應認被告於有偵查犯罪職權之公務員或機關雖知上
    開犯罪事實(一)(二)(三)(四)(六)，然不知犯罪人為何人時，主動向嘉
    義縣警察局朴子分局警員自首上開犯行，均核與自首之要件
    相合，又無特別規定情形，自均得依刑法第62條前段，先加
    重後減輕其刑。
  (四)爰審酌被告素行非佳，有臺灣高等法院被告前案紀錄表1 份
    在卷可參，及考量被告於本院審理中自承：國中畢業之智識
    程度，未婚，沒有小孩，之前從事鐵工，月收入約新臺幣45
    000 元，從小住在伯父家裡，堂姊夫開設鐵工廠，但因生意
    失敗，搬去高雄後，伊就沒有固定工作，父親過世，母親改
    嫁，沒有跟母親聯絡，有1 個姊姊，很少聯絡，還有扶養伯
    父、伯母，都已經70多歲了，另有堂姐都已經出嫁等家庭狀
    況。及審酌被告尚屬壯年，僅因經濟困窘，即任意於短期間
    內多次竊取他人物品，全無法治觀念，又考量其所竊取之物
    品，價值雖非甚鉅，然多為被害人代步工具，影響被害人日
    常生活非微，且攜帶足供兇器使用之活動扳手竊取車牌，而
    係為避免查緝之目的，惡性更應苛責，另考量被告坦承犯行
    ，犯後態度尚可，檢察官具體求處有期徒刑5 年尚屬過重等
    一切情狀，分別量處如主文所示之刑，並定其應執行之刑，
    以示懲儆。
四、按「十八歲以上之竊盜犯、贓物犯，有犯罪之習慣者，得於
    刑之執行前，令入勞動場所強制工作」，竊盜犯贓物犯保安
    處分條例第三條第一項定有明文。而保安處分係針對受處分
    人將來之危險性所為之處置，以達教化、治療之目的，為刑
    罰之補充制度。我國現行刑法採刑罰與保安處分雙軌制，係
    在維持行為責任之刑罰原則下，為協助行為人再社會化之功
    能，以及改善行為人潛在之危險性格，期能達成根治犯罪原
    因、預防犯罪之特別目的。是保安處分中之強制工作，旨在
    對嚴重職業性犯罪及欠缺正確工作觀念或無正常工作因而犯
    罪者，強制其從事勞動，學習一技之長及正確之謀生觀念，
    使其日後重返社會，能適應社會生活。竊盜犯贓物犯保安處
    分條例第三條第一項規定，即係本於保安處分應受比例原則
    之規範，使保安處分之宣告，與行為人所為行為之嚴重性、
    行為人所表現之危險性及對於行為人未來行為之期待性相當
    之意旨而制定，而由法院視行為人之危險性格，決定應否令
    入勞動處所強制工作，以達預防之目的。又行為人有無令入
    勞動場所強制工作之必要，應審酌其行為之常習性、嚴重性
    、危險性及對未來行為之期待性，依比例原則決定之（最高
    法院97年度台上字第341 號判決參照）。經查：被告所犯本
    件7 次竊盜犯行，係於100 年6 月9 日至20日短期間內密集
    所為，足見被告短期間內反覆多次涉犯竊盜犯行，確已有竊
    盜犯罪之習慣，應可認定。又觀諸被告所竊取之標的物，多
    為代步用之機車，且係駕駛車輛沿路尋找下手行竊目標，行
    為具積極侵害性及不特定性，竊取他人機車後，或用以犯案
    ，破壞他人對財物之支配關係，而其中攜帶兇器行竊，使被
    害人除財物遭受損失外，生命、身體、安全受到相當危害之
    虞，其行為具有嚴重性、危險性，要無疑義。又被告均係壯
    年之人，四肢健全，具有謀生能力，竟不思正當工作賺取金
    錢，乃思不勞而獲，以竊盜方式取得財物，毫無法治觀念，
    且短期間內密集為之，顯缺乏自我反省能力，實難期待被告
    僅受徒刑之執行，即能知所悔改，步入正途。準此，被告係
    年滿十八歲之人，業經本院為人別訊問無訛，且有其前案紀
    錄表等可憑，其行為具有常習性、嚴重性、危險性及不具未
    來期待性，令其入勞動場所強制工作，應有助於矯正竊罪犯
    罪常習，可以培養正確之勞動習慣，習得謀生技巧，使其日
    後能適應社會生活，安於工作，而達教化、治療之目的，且
    與長期自由刑相較，強制工作毋寧為對被告權益損害最少者
    ，對其未來謀生幫助最大，而被告年僅39歲，未來人生還很
    長遠，如長久習於犯罪而施以監禁，殊非其個人及國家之福
    ，因此，本院審酌施以強制工作保安處分，其教化、治療被
    告所生之利益，與強制工作限制其等短暫人身自由之損害相
    較，未顯失均衡，應符合比例原則之適當性原則、必要性原
    則，爰併宣告被告應於刑之執行前，令入勞動場所強制工作
    3 年，並分別於其所犯反覆犯罪後之第4 次後即上開犯罪事
    實一(四)至(七)之犯行罪刑項下及應執行刑分別諭知，以資矯正
    。
五、扣案之活動扳手1 支、鑰匙2 支，均係被告所有，分別供犯
    上開犯罪事實一(五)、(三)、(七)竊盜罪所用之物，業據被告於本
    院審理時供述無訛，爰依刑法第38條第1 項第2 款規定宣告
    沒收，並分別於各該罪刑項下諭知。
據上論斷，依刑事訴訟法第第273 條之1 第1 項、第299 條第1
項前段，刑法第320 條第1 項、第321 條第1 項第3 款、第47條
第1 項、第62條前段、第51條第5 款、第38條第1 項第2 款，刑
法施行法第1 條之1 第1 項、第2 項前段，竊盜犯贓物犯保安處
分條例第3 條第1 項、第4 條、第5 條第1 項前段，判決如主文
。
本案經檢察官林俊良到庭執行職務。
中    華    民    國    100    年    8    月    31    日
                  刑事第一庭  法  官  張志偉
以上正本證明與原本無異。
如不服本判決應於收受判決後10日內向本院提出上訴書狀，並應
敘述具體理由；其未敘述上訴理由者，應於上訴期間屆滿後20日
內向本院補提理由書（均須按他造當事人之人數附繕本）「切勿
逕送上級法院」。告訴人或被害人如對於本判決不服者，應具備
理由請求檢察官上訴，其上訴期間之計算係以檢察官收受判決正
本之日期為準。
中    華    民    國   100    年    8     月    31    日
                              書記官  張子涵
附錄法條：
刑法第320 條第1 項、第321 條第1 項第3 款
中華民國刑法第320條
（普通竊盜罪、竊佔罪）
意圖為自己或第三人不法之所有，而竊取他人之動產者，為竊盜
罪，處5  年以下有期徒刑、拘役或 5 百元以下罰金。
意圖為自己或第三人不法之利益，而竊佔他人之不動產者，依前
項之規定處斷。
前二項之未遂犯罰之。
中華民國刑法第321條
（加重竊盜罪）
犯竊盜罪而有下列情形之一者，處 6 月以上、5 年以下有期徒
刑，得併科新臺幣 10 萬元以下罰金：
一、侵入住宅或有人居住之建築物、船艦或隱匿其內而犯之者。
二、毀越門扇、牆垣或其他安全設備而犯之者。
三、攜帶兇器而犯之者。
四、結夥三人以上而犯之者。
五、乘火災、水災或其他災害之際而犯之者。
六、在車站、埠頭、航空站或其他供水、陸、空公眾運輸之舟、
    車、航空機內而犯之者。
前項之未遂犯罰之。